臺灣臺中地方法院民事判決　　　　　 94年度保險簡上字第8號
　　上　訴　人　甲○○
　　訴訟代理人　莊乾城律師
　　複　代理人　莊明翰律師
　　被　上訴人　保誠人壽保險股份有限公司
　　法定代理人　丙○○
　　訴訟代理人　乙○○
上列當事人間請求給付保險金事件，上訴人對於民國94年3月7日
本院臺中簡易庭93年度中保險簡字第33號第一審簡易判決提起上
訴，本院合議庭於民國94年8月5日言詞辯論終結，判決如下：
    主      文
上訴駁回。
第二審訴訟費用由上訴人負擔。
    事實及理由
一、上訴人起訴主張：上訴人於民國93年2月23與向被上訴人訂
    立終身醫療保險契約，並附加健康保險及傷害保險。依該健
    康保險及傷害保險附約之約定，上訴人因意外傷害必須住院
    時，被上訴人應給付意外傷害住院醫療定額保險金每日新台
    幣（下同）2,000元，終身醫療保險、住院醫療限額給付保
    險及住院醫療定額型保險金等共每日2,000元，以上兩者合
    計每日4,000元，另須依上訴人合理實際支出之醫療費用，
    實支實付，給付傷害醫療保險金。而上訴人於(1)93年4月5日
    因不慎跌倒，致頭部外傷，至中山醫學大學附設醫院（下稱
    中山醫院）急診檢查，經醫師診斷需住院治療，至93年4月
    12 日出院，共住院8日，支出醫療費用9, 384元。上訴人出
    院後，因腦部不適、暈眩，造成出院不久後又陸續發生意外
    ，再先後於(2)93年4月13日至財團法人仁愛綜合醫院（下稱
    仁愛醫院）急診住院，至93年4月16日出院，共住院4日，支
    出醫療費用14,143元。(3)93年4月19日至澄清綜合醫院（下
    稱澄清醫院）急診住院，至93年4月26日出院，共住院8日，
    支出醫療費用14,501元。(4)93年4月28日至行政院衛生署臺
    中醫院（下稱臺中醫院）急診住院，至93年5月1日出院，共
    住院4日，支出醫療費用3,318元。(5)93年5月4日至仁愛醫院
    急診住院，至93年5月8日出院，共住院5日，支出醫療費用
    10,469元。(6)93年5月13 日至清泉綜合醫院（下稱清泉醫院
    ）急診住院，至93年5月17日出院，共住院5日，支出醫療費
    用11,185元。(7)93年5月18日至中山醫院急診住院，至93年5
    月22日出院，共住院5日，支出醫療費用14,933元。(8)93年6
    月6日至澄清醫院急診住院，至93年6 12日出院，共住院7日
    ，支出醫療費用15,503元。上述上訴人因意外造成之不適前
    後共住院46日，每日可請領住院日額保險金4,000元，共
    184,000元，另可請領實支實付之醫療費金額為93,436元，
    合計為277,436元。上訴人出院後即於93年6月中旬持相關證
    明文件向被上訴人申請理賠，惟被上訴均置之不理，爰依系
    爭保險契約之法律關係，訴請被上訴人給付等語（原審判決
    駁回上訴人在第一審全部之訴，上訴人不服提起上訴）。並
    上訴聲明：(一)原判決廢棄。(二)被上訴人應給付上訴人
    277,436元，及自93年6月20日起至清償日止按年息10%計算
    之利息。
二、被上訴人則以：(一)上訴人於93年2月23日以自己為被保險人，
    向被上訴人投保保單號碼00000000號之新康寧終身醫療保險
    ，附加新住院醫療限額給付保險、新住院醫療定額型定期保
    險、人身意外傷害保險、傷害醫療保險給付附加條款及人身
    意外傷害住院醫療定額給付附加條款。依上開保險契約之約
    定，所謂意外傷害，係指非由疾病引起之外突發事故，亦即
    具備(1)須為身體之傷害、(2)須為外界事故所致之傷害、(3)須
    為意外事故由於自己之過失或係第三人之故意所為等要件。
    換言之，若係被保險人故意所致之傷害，則非屬之。本件上
    訴人主張其有請領保險金之權利，依舉證責任分配原則，應
    由其負舉證之責。(二)上訴人就其主張之事實雖提出醫院診斷
    證明作為佐證，然依據其提出之診斷書，僅能證明上訴人受
    有傷症之事實，而無法推知其受傷之原因。且綜觀上訴人所
    有就診病歷，關於受傷原因之記述均係基於上訴人之主訴所
    載，自不能證明其受傷之原因係出於外來突發之意外事故。
    (三)上訴人於投保後，短短2個多月內連續密集發生意外事故
    ，而上訴人所主張之意外事故無不巧合地因跌倒成傷且多半
    為頭部外傷，每次均住院治療，發生頻率之高，悖離常情甚
    為明顯等語資為抗辯。並答辯聲明：上訴駁回。
三、兩造依民事訴訟法第270條之1第1項第3款規定，整理並協議
    簡化爭點如下：
  (一)兩造不爭執之事實：
  1.上訴人於93年2月23日以自己為被保險人，向被上訴人投保
    保單號碼00000000號之新康寧終身醫療保險，附加新住院醫
    療限額給付保險、新住院醫療定額型定期保險、人身意外傷
    害保險、傷害醫療保險給付附加條款及人身意外傷害住院醫
    療定額給付附加條款，契約內容如原審卷內之契約書所載。
  2.上訴人於93年4月5日至12日因頭部外傷、枕部挫傷、頭椎挫
    傷，至中山醫院住院；93年4月13日至16日因頭部外傷、背
    部挫傷合併左側坐骨神經痛，至仁愛醫院住院；93年4月19
    日至26日因頭部外傷併腦震盪、左足踝扭傷，至澄清醫院住
    院；93年4月28日至5月1日因頭部外傷併腦震盪、左足踝扭
    傷，至台中醫院住院；93年5月4日至8日因頭部外傷合併腦
    震盪、背部挫傷至仁愛醫院住院；93年5月13日至17日，因
    頭部外傷合併疑似腦震盪及多處挫擦傷，至清泉醫院住院；
    93年5月18日至22日因頭部外傷、腦挫傷、腦水腫，至中山
    醫院住院；93年6月6日至12日因頭部外傷併蜘蛛膜下腔出血
    ，至澄清醫院住院。
  (二)本件之爭點：
  1.上訴人請求被上訴人給付系爭保險理賠金，其就系爭保險事
    故之發生是否已盡舉證之責任？即上訴人所提出之證據資料
    ，是否已足以證明上訴人所受之傷害係因意外事故所致？
  2.若上訴人已證明其所受之前開傷害係因意外事故所致，被上
    訴人是否已舉反證推翻之？
  3.上訴人若已證明其所受之前開傷害係因意外事故所致，被上
    訴人又未能舉反證推翻，則上訴人因系爭傷害所支出之費用
    是否均屬必要費用？
四、以下就本件之爭點，敘述本院得心證之理由：
  (一)按當事人主張有利於己之事實者，就其事實有舉證之責任，
    民事訴訟法第277條前段定有明文。又民事訴訟如係由原告
    主張權利者，應先由原告負舉證之責，若原告先不能舉證，
    以證實自己主張之事實為真實，則被告就其抗辯事實即令不
    能舉證，或其舉證尚有疵累，亦應駁回原告之請求，最高法
    院著有17年上字第917號判例可資參照。
  (二)本件依兩造所訂(1)新康寧終身醫療保險保險單條款第2條第2
    項「本契約所稱『傷害』係指被保險人於本契約有效期間內
    ，遭受意外傷害事故，因而蒙受之傷害」、同條第3項「本
    契約所稱『意外傷害事故』係指非由疾病引起之外來突發事
    故」、(2)新住院醫療限額給付保險附約保險單條款第2條第6
    項「本附約所稱『傷害』係指被保險人於本附約有效期間內
    ，遭受意外傷害事故，因而蒙受之傷害」、同條第7項「本
    附約所稱『意外傷害事故』係指非由疾病引起之外來突發事
    故」、(3)新住院醫療定額型定期保險附約（93）保險單條款
    第2條第5項「本附約所稱『傷害』係指被保險人於本附約有
    效期間內，遭受意外傷害事故，因而蒙受之傷害」、同條第
    6 項「本附約所稱『意外傷害事故』係指非由疾病引起之外
    來突發事故」、(4)人身意外傷害保險保險單條款第5條「被
    保險人在本附約有效期間內，因遭受意外傷害事故，致其身
    體蒙受傷害而致殘廢或死亡時，依照本附約的約定，給付保
    險金。前項所稱意外傷害事故，指非由疾病引起之外來突發
    事故」、(5)傷害醫療保險給付附加條款第3條第1項前段「被
    保險人於本附加條款有效期間內遭受所附加之人身意外傷害
    保險附約第5條約定的意外傷害事故‥‥」及人身意外傷害
    住院醫療定額給付附加條款第4條第1項「被保險人於本附加
    條款有效期間內遭受所附加之人身意外傷害保險附約第5條
    約定的意外傷害事故‥‥」等約定（見原審卷第71頁至第
    100頁），可見上訴人必須於契約有效期間內，因遭受外來
    突發之意外事故，致蒙受傷害，始得請求被上訴人給付保險
    金。其中所謂「外來」，乃相對於因被保險人自身疾病等內
    在自發因素而言；而所謂「突發」，則以被保險人對於事故
    之發生非其所能預見或所得預見為限。
  (三)本件上訴人既起訴請求被上訴人給付保險金，揆諸上開說明
    ，自應就其所受傷害係因意外事故所致乙節，負舉證之責。
    上訴人就此雖提出前揭醫院出具之診斷證明書及醫療費用收
    據為證，惟依該等診斷證明書及醫療費用收據，僅能證明上
    訴人受傷住院及支出醫療費用之事實，尚不足以證明其受傷
    係因外來突發之意外事故所致，從而不能認上訴人就其所主
    張有利於己之事實，已盡舉證之責。
  (四)另原審曾向上開醫院函詢上訴人當時就醫之情形，並調閱相
    關病歷資料，其中中山醫院93年12月9日中山醫93川博法字
    第930654號回函所載：「病患甲○○於93年4月及5月分別住
    院一次，兩次住院的原因都是車禍受傷」，及清泉醫院93年
    11月18日清泉字第930124號回函所載：「患者甲○○於93年
    5 月13日主訴因騎機車跌倒」，雖均提及上訴人係因車禍而
    受傷，然就該等醫院之回函及併檢送之病歷資料以觀，該等
    醫院所函覆有關上訴人受傷原因部分，均係依照上訴人於就
    醫時自己所為之陳述（即病患主訴），並非親眼目賭上訴人
    發生車禍，亦非基於客觀事證而判斷上訴人受傷原因，是該
    等醫院之回函，亦不足執為有利上訴人主張之認定，併予敘
    明。
五、綜上所述，本件上訴人既不能證明其受傷係因外來突發之意
    外事故所致，即與前述得請求保險理賠之約定不合，被上訴
    人自無給付保險金之義務。從而，上訴人依系爭保險契約之
    法律關係，請求被上訴人給付保險金，為無理由，應予駁回
    ，其於原審所為假執行之聲請，亦失所依據，應併予駁回。
    是則原審判決駁回上訴人之訴及假執行之聲請，核無不合。
    上訴意旨指摘原判決不當，求予廢棄改判，為無理由，應予
    駁回。
六、據上論結，本件上訴為無理由，依民事訴訟法第436條之1第
    3項、第449條第1項、第78條，判決如主文。
中　　華　　民　　國　　94　　年　　8　　月　 　24　　日
　　　　　　　　　　　　民事第四庭  審判長法  官　洪碧雀
                                          法  官　陳添喜
                                          法  官　羅智文
正本係照原本作成
不得上訴
中　　華　　民　　國　　94　　年　　8　　月 　　24　　日
                              　　　　　　書記官
